最高法院民事裁定　　　　　　　　　　111年度台上字第987號
上　訴　人　黃麗薇

訴訟代理人　林殷廷律師
被 上訴 人　王晨星
上列當事人間請求返還土地事件，上訴人對於中華民國110 年12
月29日臺灣高等法院第二審判決（110年度上字第566號），提起
上訴，本院裁定如下：
    主  文
上訴駁回。
第三審訴訟費用由上訴人負擔。
    理  由
按上訴第三審法院，非以原判決違背法令為理由，不得為之。
  又提起上訴，上訴狀內應記載上訴理由，表明原判決所違背之
  法令及其具體內容，暨依訴訟資料合於該違背法令之具體事實
  ，其依民事訴訟法第469條之1規定提起上訴者，並應具體敘述
  為從事法之續造、確保裁判之一致性或其他所涉及之法律見解
  具有原則上重要性之理由。同法第467 條、第470條第2項定有
  明文。而依同法第468 條規定，判決不適用法規或適用不當者
  ，為違背法令；依同法第469 條規定，判決有該條所列各款情
  形之一者，為當然違背法令。是當事人提起上訴，如以同法第
  469 條所列各款情形為理由時，其上訴狀或理由書應表明該判
  決有合於各該條款規定情形之具體內容，及係依何訴訟資料合
  於該違背法令之具體事實。如依同法第468 條規定，以原判決
  有不適用法規或適用法規不當為理由時，其上訴狀或理由書應
  表明該判決所違背之法令條項，或有關解釋字號，或成文法以
  外之習慣或法理等及其具體內容，暨係依何訴訟資料合於該違
  背法令之具體事實，並具體敘述為從事法之續造、確保裁判之
  一致性或其他所涉及之法律見解具有原則上重要性之理由。上
  訴狀或理由書如未依上述方法表明，或其所表明者與上開法條
  規定不合時，即難認為已合法表明上訴理由，其上訴自非合法
  。
本件上訴人對於原判決提起上訴，雖以該判決違背法令為由，
  惟核其上訴理由狀所載內容，係就原審取捨證據、認定事實及
  解釋契約之職權行使，所論斷：被上訴人為坐落臺北市○○區
  ○○段○○段000 地號土地（下稱系爭土地）共有人之一，上
  訴人所有臺北市○○區○○段○○段000 ○號建物（門牌號碼
  臺北市○○區○○路0段000巷000 弄00號，下稱系爭建物）之
  白色圍牆（下稱系爭外牆）占用如第一審判決附圖（下稱附圖
  ）所示編號A 部分、面積21.1平方公尺之系爭土地。上訴人並
  無占用之正當權源，系爭外牆亦非系爭建物之主體建築，縱予
  拆除，亦無礙系爭建物之整體功能及其經濟價值，並無民法第
  796條之1規定之適用。被上訴人請求上訴人拆屋還地，判決效
  力不及於兩造當事人以外之人，本件自不涉及公共利益，亦無
  權利濫用或違反誠信原則之情事。從而被上訴人依民法第 821
  條、第767條第1項規定，求為命上訴人將附圖所示編號A 部分
  之地上物拆除，遷讓返還所占用之土地予被上訴人及全體共有
  人，為有理由等情，指摘其為不當，並就原審已論斷或其他贅
  述而與判決結果不生影響者，泛言未論斷或論斷違法，而未表
  明該判決所違背之法令及其具體內容，暨依訴訟資料合於該違
  背法令之具體事實，並具體敘述為從事法之續造、確保裁判之
  一致性或其他所涉及之法律見解具有原則上重要性之理由，難
  認其已合法表明上訴理由。依首揭說明，應認其上訴為不合法
  。末查上訴人於上訴第三審後始提出被上訴人之權利失效之抗
  辯，核屬新攻防方法，依民事訴訟法第476條第1項規定，非本
  院所得審酌，附此敘明。
據上論結，本件上訴為不合法。依民事訴訟法第481條、第444
  條第1項、第95條、第78條，裁定如主文。
中    華    民    國   111    年    4     月     7    日
                      最高法院民事第六庭
                          審判長法官  魏  大  喨  
                                法官  李  寶  堂  
                                法官  林  玉  珮  
                                法官  高  榮  宏  
                                法官  李  文  賢  
本件正本證明與原本無異
                                      書  記  官
中    華    民    國   111    年    4     月    13    日